【裁判字號】    98,聲,904
【裁判日期】    980326
【裁判案由】    聲請法官迴避
【裁判全文】
臺灣高等法院刑事裁定                   98年度聲字第904號
聲  請  人
即  被  告  甲○○
上列聲請人因聲請法官迴避案件，聲請本院法官迴避，本院裁定
如下：
    主  文
聲請駁回。
    理  由
一、按當事人聲請法官迴避，以有刑事訴訟法第十八條第一款、
    第二款所列情形之一者為限，亦即法官須有刑事訴訟法第十
    七條各款所列應自行迴避，不得執行職務之情形而不自行迴
    避；或除該等情形以外，足認其執行職務有偏頗之虞者，當
    事人始得聲請法官迴避。若僅以私意揣測，或對法官之指揮
    訴訟或訊問方式不滿，均不得據為聲請之理由。又「足認其
    執行職務有偏頗之虞者」，係法官與訴訟關係人具有故舊、
    恩怨等關係，其審判恐有不公平者謂之；或指以一般通常之
    人所具有之合理觀點，對於該承辦法官是否為公平之裁判，
    均足產生懷疑。然此種懷疑之產生，存有其客觀之原因，而
    非僅依當事人片面主觀之判斷者，始足當之。至於訴訟上之
    指揮，乃專屬於法院之職權，當事人之主張、聲請，在無礙
    於事實之確認及法律之解釋適用之範圍下，法院自得斟酌其
    請求以為訴訟之進行。惟仍不得以此對當事人之有利與否，
    作為其將有不公平裁判之準據，更不得以此訴訟之進行與否
    ，乃謂有偏頗之虞，而聲請法官迴避（最高法院七十九年台
    抗字第三一八號判例參照）。
二、本件聲請意旨略以：鈞院受命法官謝靜恆於準備程序開庭時
    ，竟對伊諭知「原審判的太重了」等語，此即係已有預設立
    場未審先判，認定伊有罪，嚴重違反無罪推定原則，已足認
    其執行職務有偏頗之虞。且受命法官不依刑事訴訟法規定行
    準備程序，剝奪伊詰問證人及勘驗對伊具有重大利益之證據
    ，有違反改良式當事人進行主義之證據調查由被告主導之規
    定。並據最高法院紀俊乾庭長登載於司法週刊之「刑事訴訟
    準備程序中受命法官的證據處理」一文，可知準備程序不可
    省略(一)傳喚證人准駁之商議及決定、排定次序；(二)調查原審
    未行之證據送鑑定或逐字逐句地緩慢播放錄音勘驗；(三)選任
    非律師為辯護人之准否及處理不當取供有無證據能力等事項
    。綜上，前開受命法官依法應執行而未執行，又已預設立場
    ，對伊為有罪推定，即是違法、偏頗，當然必須迴避本案審
    理，再開準備程序庭云云。
三、經核聲請人所指述事項屬法官調查證據之順序、方法、訴訟
    指揮及審問態度之事，雖聲請人事關己身利害，心中感受甚
    深，惟客觀以言，尚非承審法官與聲請人具有故舊、恩怨等
    關係、審判恐有不公平或一般通常之人均認已達於法官不能
    為公平之審判之程度。又事實認定與當事人聲請調查證據之
    准否，為法官依法行使審判職權之範圍，現行刑事訴訟法雖
    改採改良式當事人進行主義，訴訟當事人固得請求就其有利
    之證據而為調查，惟在不妨礙法官審判職權行使之下，法官
    依法自得審酌對當事人聲請之准否，並依法官之專業智識、
    經驗，就個案所呈之一切情狀、證據，而為事實之認定。是
    本件聲請人徒憑主觀臆測，尚無客觀原因、事實，率予推定
    該受命法官有偏頗之虞，自難認有構成法官迴避事由之依據
    ，其聲請應予駁回。
據上論斷，依刑事訴訟法第二十一條第一項前段裁定如主文。
中    華    民    國    98    年    3     月    26    日
                  刑事第二十一庭審判長法  官  蘇隆惠
                                      法  官  許永煌
                                      法  官  曾家貽
以上正本證明與原本無異。
如不服本裁定，應於收受送達後五日內向本院提出抗告狀。
                                      書記官  任正人
中    華    民    國    98    年    3    月     27    日


司法院資訊處製作；財團法人民間司法改革基金會備份。
